臺灣板橋地方法院刑事判決　　　　　　　100年度訴字第432號
公　訴　人　臺灣板橋地方法院檢察署檢察官
被　　　告　陳懷志
選任辯護人　法律扶助基金會曾智群律師
上列被告因違反槍砲彈藥刀械管制條例案件，經檢察官提起公訴
（100 年度偵字第1867號），本院判決如下：
    主  文
陳懷志未經許可，寄藏可發射子彈具有殺傷力之改造手槍，累犯
，處有期徒刑參年陸月，併科罰金新臺幣壹拾壹萬元，罰金如易
服勞役，以新臺幣壹仟元折算壹日。扣案之仿BERETTA 廠八四型
半自動手槍製造之改造手槍壹枝（含彈匣壹個，槍枝管制編號：
0000000000號）沒收之。
    事  實
一、陳懷志前於民國89年間因竊盜案件，經本院以93年度易緝字
    第54號判處有期徒刑11月確定，嗣入監服刑，於94年9 月4
    日縮短刑期執行完畢（於本案構成累犯）。詎猶不知悔改，
    明知可發射適用子彈具有殺傷力之改造手槍及具有殺傷力之
    子彈，均係槍砲彈藥刀械管制條例公告列管之槍枝及子彈，
    未經許可，不得寄藏或持有，竟基於非法寄藏可發射子彈具
    有殺傷力槍枝及具有殺傷力子彈之犯意，於95年間某日，在
    臺北縣蘆洲市（現改制為新北市蘆洲區，下同）集賢路路邊
    ，受真實姓名年籍不詳、自稱「鄭兩清」之成年男子委託保
    管具有殺傷力之仿BERETTA 廠84型半自動手槍製造之改造手
    槍1 枝（含彈匣1 個，槍枝管制編號：0000000000號）及具
    有殺傷力之非制式子彈1 顆，而非法持有之，旋即藏放在其
    位於臺北縣蘆洲市○○街71號住處內。迄於100 年1 月1 日
    下午3 時20分許，為警在新北市○○區○○路435 號前查獲
    ，並扣得上開仿BERETTA 廠84型半自動手槍製造之改造手槍
    1 枝（含彈匣1 個）及非制式子彈1 顆（嗣經試射鑑驗，已
    失其效用），而悉上情。
二、案經新北市政府警察局蘆洲分局報請臺灣板橋地方法院檢察
    署檢察官偵查起訴。
    理  由
一、按被告以外之人於審判外之言詞或書面陳述，除法律有規定
    者外，不得作為證據；被告以外之人於審判外之陳述，雖不
    符刑事訴訟法第159 條之1 至第159 條之4 之規定，而經當
    事人於審判程序同意作為證據，法院審酌該言詞陳述或書面
    陳述作成時之情況，認為適當者，亦得為證據；當事人、代
    理人或辯護人於法院調查證據時，知有刑事訴訟法第159 條
    第1 項不得為證據之情形，而未於言詞辯論終結前聲明異議
    者，視為有前項之同意，刑事訴訟法第159 條第1 項、第15
    9 條之5 分別定有明文。查本案以下所引各項證據，均經檢
    察官於審判程序中同意作為證據（見本院100 年7 月14日審
    判筆錄第2 頁），而被告陳懷志及其辯護人對於證據能力部
    分亦均表示「沒有意見」等語（見本院100 年6 月15日準備
    程序筆錄第2 頁），復未於本案言詞辯論終結前聲明異議，
    則本院審酌該等證據核無違法取證或證明力顯然過低之情事
    ，依各該陳述作成時之狀況，並無不適當或顯不可信之情形
    ，自均得為證據，合先敘明。
二、上開犯罪事實，業據被告於警詢、偵查中及本院審理時均坦
    承不諱（見臺灣板橋地方法院檢察署100 年度偵字第1867號
    偵查卷第6 至9 頁、第36至37頁、本院100 年7 月14日審判
    筆錄第5 至6 頁），並有新北市政府警察局蘆洲分局搜索扣
    押筆錄、扣押物品目錄表各1 份及查獲現場暨扣押物品照片
    共6 張在卷可稽（見同上偵查卷第12頁至第15頁、第27頁至
    第29頁），復有被告持有之手槍1 枝（槍枝管制編號：0000
    000000號）及子彈1 顆扣案為證；且扣案之上開槍彈經送內
    政部警政署刑事警察局以檢視法、性能檢驗法及試射法鑑驗
    結果，認送鑑手槍1 枝係改造手槍，由仿BERETTA 廠84型半
    自動手槍製造之槍枝，換裝土造金屬槍管、槍機而成，擊發
    功能正常，可供擊發適用子彈使用，認具殺傷力，又送鑑子
    彈1 顆係非制式子彈，由金屬彈殼組合直徑8.8 mm金屬彈頭
    而成，經試射，可擊發，認具殺傷力，此有該局100 年1 月
    21日刑鑑字第1000001070號鑑定書及所附照片7 張附卷可按
    （見同上偵查卷第49頁至第50頁背面），足認被告持有之扣
    案槍彈確屬槍砲彈藥刀械管制條例公告列管之可發射子彈具
    有殺傷力槍枝及具有殺傷力子彈。又被告雖於偵查中供稱：
    「（問：上開手槍、子彈、彈匣何來？）是朋友鄭兩清的。
    他在8 年前，在蘆洲區○○路○路邊拿給我的，他說要寄放
    在我這裡」云云（見同上偵查卷第37頁），惟於本院審理時
    改稱：「（問：這個扣案的改造手槍及子彈，你是什麼時候
    開始持有？）大約95年的時候」、「（問：你在偵查中有提
    到說是在8 年前有一位叫鄭兩清的朋友在蘆洲區○○路○路
    邊拿給你的，跟你剛剛說95年開始持有好像有出入，到底是
    什麼時候開始持有的？）詳細時間民國幾年我也忘了，大概
    就是6 、7 年前左右，這麼多年了，我也不知道確實是幾年
    」等語（見本院100 年7 月14日審判筆錄第3 至4 頁），其
    就受託寄藏上開槍彈之時點，前後說詞有間，惟參以其於本
    院審理時陳稱：「（問：根據你的前科紀錄，在93年11月23
    日到94年9 月22日你曾因為竊盜案件入監服刑，本案的改造
    手槍及子彈是在入監之前持有還是入監之後持有？）出監之
    後」、「（問：根據你的前科資料在97年12月8 日到98年1
    月12日因為毒品案件而觀察勒戒，你持有本案的改造手槍及
    子彈是在觀察勒戒前還是之後？）之前」等語（見本院100
    年7 月14日審判筆錄第4 頁），再對照卷附臺灣高等法院被
    告前案紀錄表之記載（附於本院卷），被告前確係於93年11
    月23日入監執行徒刑，迄至94年9 月5 日執行完畢出監，復
    於97年12月8 入勒戒處所執行觀察、勒戒，迄至98年1 月12
    日釋放出所，是以其於本院審理時陳稱係於95年間受託寄藏
    槍彈一節，與其供述係於94年9 月22日執行徒刑完畢出監後
    、97年12月8 日入所執行觀察勒戒前受託寄託槍彈之時間點
    較為相符，堪認其係於95年間受自稱「鄭兩清」之成年男子
    委託寄藏扣案之改造手槍及手彈；檢察官起訴書原記載被告
    係於92年間受託寄藏而持有該等槍彈等語，惟經蒞庭檢察官
    於本院審理時當庭更正為係於94年9 月22日服刑完畢後之某
    日受託寄藏而持有槍彈等語（見本院100 年7 月14日審判筆
    錄第5 頁），核與本院認定被告係於95年間某日受託寄藏而
    持有槍彈之時間相符，併予敘明。綜上所述，本案事證明確
    ，被告犯行堪以認定，應予依法論罪科刑。
三、論罪科刑
  (一)按繼續犯，在其犯罪行為繼續實施之中，其間法律縱有變更
    ，但其行為既繼續實施至新法施行以後，自無行為後法律變
    更之可言（最高法院28年上字第733 號判例意旨參照）。查
    刑法部分條文業於94年2 月2 日修正公布，並自95年7 月1
    日起生效施行，惟非法持有具有殺傷力槍枝及子彈罪，係屬
    繼續犯，而本案被告自95年間起受託寄藏而持有扣案之改造
    手槍及子彈，不論其實際受託寄藏之時間係在95年7 月1 日
    刑法修正施行之前或之後，其寄藏而持有槍彈之行為既繼續
    實施至刑法修正施行後之100 年1 月1 日為警查獲時始為終
    止，是依前揭說明，本案即無庸為新舊法之比較，應逕適用
    修正後刑法之刑法規定論處，合先敘明。
  (二)核被告所為，係犯槍砲彈藥刀械管制條例第8 條第4 項之未
    經許可寄藏可發射子彈具有殺傷力改造手槍罪及同條例第12
    條第4 項之未經許可寄藏子彈罪。槍砲彈藥刀械管制條例第
    8 條第4 項及第12條第4 項係將「持有」與「寄藏」為分別
    之處罰規定，則單純之「持有」，固不包括「寄藏」，但「
    寄藏」之受人委託代為保管，其保管之本身所為之「持有」
    ，既係「寄藏」之當然結果，法律上自宜僅就「寄藏」行為
    為包括之評價，不應另就「持有」予以論罪（最高法院74年
    臺上字第3400號判例意旨參照）。是被告受託寄藏而非法持
    有具有殺傷力改造槍枝及具有殺傷力子彈之行為，自不另論
    罪。又被告同時、同地所犯上開未經許可寄藏可發射子彈具
    有殺傷力之改造手槍罪及未經許可寄藏子彈罪2 罪，係一行
    為觸犯數罪名之想像競合犯，應依刑法第55條之規定，從一
    重之未經許可寄藏可發射子彈具有殺傷力改造手槍罪處斷。
  (三)復按犯槍砲彈藥刀械管制條例之罪，於偵查或審判中自白，
    並供述全部槍砲、彈藥、刀械之來源及去向，因而查獲或因
    而防止重大危害治安事件之發生者，減輕或免除其刑，該條
    例第18條第4 項固定有明文。考其立法本旨在鼓勵犯槍砲彈
    藥刀械管制條例之罪者自白，如依其自白進而查獲該槍彈、
    刀械之來源供給者及所持有之槍彈、刀械去向，或因而防止
    重大危害治安事件之發生時，能及早破獲相關之犯罪集團，
    並避免該槍彈、刀械續遭持為犯罪所用，足以消彌犯罪於未
    然，自有減輕或免除其刑，以啟自新之必要。故犯該條例之
    罪者，雖於偵查或審判中自白，若並未因而查獲該槍砲、彈
    藥、刀械之來源及去向，即與上開規定應減輕或免除其刑之
    要件不合。本案被告對於前揭犯罪事實於偵查與審判中雖均
    坦承不諱，並供述上開槍彈來源係受真實姓名年籍不詳、自
    稱「鄭兩清」之成年男子寄託藏放等情明確，已如前述，惟
    其於警詢時陳稱：「我不清楚名為【鄭兩清】之男子詳細年
    籍資料、身形矮瘦，我都是到他在蘆洲區○○路（正確地址
    我忘了）之住處找他．．．名為【鄭兩清】之男子已經過世
    3 －4 年了」等語（見同上偵查卷第8 頁），於偵查中供稱
    ：「（問：上開手槍、子彈、彈匣何來？）是朋友鄭兩清的
    ．．．他在3 、4 年前過逝了．．．」、「（問：有無鄭兩
    清的年籍資料？）我不知道」等語（見同上偵查卷第37頁）
    ，則依被告供述上情，委託其保管藏放槍彈之人業已死亡，
    無從追查該等槍彈之來源供給者，即與槍砲彈藥刀械管制條
    例第18條第4 項規定之要件不符，自無法據該規定減免被告
    刑責，附此敘明。
  (四)又被告受有如事實欄所示有期徒刑之宣告，並於94年9 月4
    日縮刑期滿執行完畢，此有臺灣高等法院被告前案紀錄表1
    件在卷足憑（附於本院卷），其於5 年內故意再犯本案有期
    徒刑以上之罪，構成累犯，應依刑法第47條第1 項規定加重
    其刑。
  (五)爰審酌被告未經許可寄藏具有殺傷力之槍彈，並將之攜帶外
    出，危害社會安全秩序非輕，然其於寄藏上開槍彈期間，並
    未持以從事任何犯罪行為，是觀其犯罪情節尚非重大，兼衡
    其犯罪之動機、目的、手段、及犯後坦承犯行，態度尚屬良
    好等一切情狀，量處如主文所示之刑，並就罰金部分諭知易
    服勞役之折算標準，以示懲儆。
三、扣案仿BERETTA 廠84型半自動手槍製造之改造手槍1 枝（含
    彈匣1 個，槍枝管制編號：0000000000號），既具殺傷力，
    已如前述，即屬違禁物，應依刑法第38條第1 項第1 款規定
    宣告沒收之。至被告另寄藏而持有之上開非制式子彈1 顆，
    因業經試射而失其效用，故已非屬違禁物，自無庸對之宣告
    沒收，併此敘明。
據上論斷，應依刑事訴訟法第299 條第1 項前段，槍砲彈藥刀械
管制條例第8 條第4 項、第12條第4 項，刑法第11條前段、第55
條、第47條第1 項、第42條第3 項、第38條第1 項第1 款，判決
如主文。
本案經檢察官吳孟竹到庭執行職務。
中    華    民    國   100    年    7     月    28    日
                  刑事第六庭審判長法  官  戴嘉清
                                  法  官  林晏鵬
                                  法  官  王瑜玲
以上正本證明與原本無異
如不服本判決應於送達後10日內向本院提出上訴狀
                                  書記官  林君縈
中    華    民    國   100    年    7     月    28    日
附錄本案論罪科刑法條全文：
槍砲彈藥刀械管制條例第8條
未經許可，製造、販賣或運輸鋼筆槍、瓦斯槍、麻醉槍、獵槍、
空氣槍或第4 條第1 項第1 款所定其他可發射金屬或子彈具有殺
傷力之各式槍砲者，處無期徒刑或5 年以上有期徒刑，併科新臺
幣1 千萬元以下罰金。
未經許可，轉讓、出租或出借前項所列槍枝者，處5 年以上有期
徒刑，併科新臺幣1 千萬元以下罰金。
意圖供自己或他人犯罪之用，而犯前二項之罪者，處無期徒刑或
7 年以上有期徒刑，併科新臺幣1 千萬元以下罰金。
未經許可，持有、寄藏或意圖販賣而陳列第1 項所列槍枝者，處
3 年以上10年以下有期徒刑，併科新臺幣7 百萬元以下罰金。
第1 項至第3 項之未遂犯罰之。
犯第1 項、第2 項或第4 項有關空氣槍之罪，其情節輕微者，得
減輕其刑。
槍砲彈藥刀械管制條例第12條
未經許可，製造、販賣或運輸子彈者，處1 年以上7 年以下有期
徒刑，併科新台幣500 萬元以下罰金。
未經許可，轉讓、出租或出借子彈者，處6 月以上5 年以下有期
徒刑，併科新台幣300 萬元以下罰金。
意圖供自己或他人犯罪之用，而犯前二項之罪者，處3 年以上10
年以下有期徒刑，併科新台幣700 萬元以下罰金。
未經許可，持有、寄藏或意圖販賣而陳列子彈者，處5 年以下有
期徒刑，併科新台幣300 萬元以下罰金。
第1 項至第3 項之未遂犯罰之。